【裁判字號】    97,易,3292
【裁判日期】    971124
【裁判案由】    妨害自由等
【裁判全文】
臺灣板橋地方法院刑事判決              97年度易字第3292號
公  訴  人  臺灣板橋地方法院檢察署檢察官
被      告  甲○○
                    號3樓
上列被告因犯妨害自由罪案件，經檢察官提起公訴（97年度偵字
第25754 號），本院訊問被告後，被告為有罪陳述，經告知簡式
審判程序之旨，並聽取當事人之意見後，經本院裁定改依簡式審
判程序，判決如下：
    主  文
甲○○犯恐嚇危害安全罪，處拘役拾伍日，如易科罰金，以新臺
幣壹仟元折算壹日。緩刑貳年。
    事  實
一、甲○○設籍居住在臺北縣板橋市縣○○道○段205 巷16弄19
    號3 樓，與設籍居住同巷弄10號一樓之乙○○係鄰居，惟二
    家人前因清潔環境、機車行車噪音等事，已互生嫌隙。嗣於
    民國97年7 月28日下午5 時許，甲○○自上址外出時，適見
    乙○○甫自外返家，因思及日前乙○○認其配偶黃美玲在住
    處清掃樓梯有污水外流情形而對黃美玲拍照採證之事，遂就
    該事件質問乙○○，因乙○○未理會其質問且轉身欲逕自返
    家，甲○○因此心生不滿，竟基於辱罵及恫嚇乙○○使乙○
    ○難堪及心生畏懼之公然侮辱與恐嚇危害安全之犯意，在屬
    於公共場所有多數住戶居住之該巷弄內，在該巷弄之住戶得
    共見共聞之狀態下，以不屑輕蔑之攻擊性言詞「幹你娘」言
    詞辱罵乙○○；乙○○聽聞後隨即躲入住處，甲○○見乙○
    ○躲入住處後，即承同前公然侮辱與恐嚇危害安全之犯意，
    遂作舉手打人手勢，並且拉扯、踢打乙○○住處公寓一樓鐵
    門及乙○○停放於門口之機車，同時對已在住處公寓內之乙
    ○○辱罵以「你們父子出來跟我單挑，不要當個『龜兒子』
    不敢出來，你們在地人就可以欺負我們外地人是不是…」等
    語，甲○○即以上開加害身體、自由、財產之舉動與言詞，
    使乙○○心生畏懼，致生危害於乙○○之安全。嗣因黃美玲
    出門見狀，與同巷弄鄰居將甲○○拉開，甲○○始停止該行
    為。
二、案經乙○○訴由臺北縣政府警察局海山分局報告臺灣板橋地
    方法院檢察署檢察官偵查起訴。
    理  由
一、本案被告甲○○所犯係死刑、無期徒刑或最輕本刑為三年以
    上有期徒刑以外之罪，於本院準備程序進行中，被告先就被
    訴事實為有罪之陳述，經本院告知簡式審判程序之旨，並聽
    取公訴人、被告之意見後，由本院依刑事訴訟法第273 條之
    1 第1 項規定，裁定由進行簡式審判程序。
二、上堪犯罪事實，業據被告於審理中坦承不諱，核與證人即告
    訴人乙○○於警詢、偵訊中證述之情節大致相符，亦與證人
    即被告配偶黃美玲於偵訊中證述之情節亦無相左，並有上開
    巷弄之路口監視器影像翻拍照片六幀暨該影像光碟一片在卷
    可稽，堪認被告上開具任意性之自白，核與事實相符。綜上
    所述，本案事證明確，被告犯行洵堪認定，應予依法論科。
三、按刑法第309 條規定之「侮辱」行為，係以使他人難堪為目
    的，以言語、文字、圖畫或動作，表示不屑輕蔑或攻擊之意
    思，足以對於個人在社會上所保持之人格及地位，達貶損其
    評價之程度；又刑法第305條規定之「恐嚇」行為，係指將
    對生命、身體、自由、名譽、財產法益加以不法害惡之意旨
    ，通知他人，使人產生恐怖之心理狀態，其恐嚇之方法以言
    詞、文字、舉動為之，其恐嚇之方法以言詞、文字、舉動為
    之，均無不可。是本案被告於屬於公眾場所之巷弄，先後以
    「幹你娘」、「龜孫子」等言詞辱罵乙○○，並作出打人、
    拉扯門車之舉動以及通知為單挑等言詞，致使乙○○心生畏
    懼，核其所為，係犯刑法第309條第1項之公然侮辱罪、第
    305 條之恐嚇危害安全罪。起訴書雖認被告上開行為係前後
    犯意各別、行為互異，請求以數罪論處，惟依本案之事實經
    過，被告係因前隙質問乙○○未獲回應，始為上開犯行，是
    該等行為間，除有行為局部之同一性外，其行為著手實行階
    段，亦可認為同一；縱使認其前後行為，在形態上屬分別獨
    立，惟從同一法益之侵害性而言，因其具有一定程度之關連
    性，而認以一行為，將較接近日常生活經驗觀察。是本案應
    認屬一行為，而依想像競合規定，從一重為處斷。爰審酌被
    告犯罪之動機、目的、手段、所生之危害以及犯後除由其配
    偶黃美玲前往派出所與告訴人乙○○商談和解外，並於審理
    中坦承犯行表示悔悟，茲量處如主文所示之刑，並易科罰金
    之折算標準，以資懲儆。末查，被告前未有任何前案紀錄，
    有臺灣高等法院被告全國前案紀錄表在卷可查，其因思慮不
    周，致犯本罪，惟犯後坦承犯行，尚知悔悟，信其經此追訴
    審判後，當知警惕而無再犯之虞，本院綜核上開各情後，認
    對其宣告之刑以暫不執行為適當，爰依刑法第74條第1項第1
    款規定，宣告緩刑如主文。
據上論斷，應依刑事訴訟法第273 條之1 第1 項、第299 條第1
項前段，刑法第305 條、第309 條第1 項、第55條、第41條第1
項前段、第74條第1 項第1 款，刑法施行法第1 條之1 第1 項、
第2 項前段，判決如主文。
本案經檢察官黃佳權到庭執行職務。
中    華    民    國    97    年    11    月    24    日
                  刑事第一庭  法  官  陳世旻
以上正本證明與原本無異
如不服本判決，應於判決送達後10日內敘明上訴理由，向本院提
出上訴狀 (應附繕本) ，上訴於臺灣高等法院。其未敘述上訴理
由者，應於上訴期間屆滿後20日內向本院補提理由書「切勿逕送
上級法院」。
                              書記官  洪紹甄
中    華    民    國    97    年    11    月    24    日
附錄：本案論罪科刑法條全文
中華民國刑法 (民國 97 年 01 月 02 日修正)
第  309    條  （公然侮辱罪）
公然侮辱人者，處拘役或三百元以下罰金。
以強暴犯前項之罪者，處一年以下有期徒刑、拘役或五百元以下
罰金。
第  305    條  （恐嚇危害安全罪）
以加害生命、身體、自由、名譽、財產之事，恐嚇他人致生危害
於安全者，處二年以下有期徒刑、拘役或三百元以下罰金。
中華民國刑法施行法 (民國 95 年 06 月 14 日修正)
第    1- 1 條
中華民國九十四年一月七日刑法修正施行後，刑法分則編所定罰
金之貨幣單位為新臺幣。
九十四年一月七日刑法修正時，刑法分則編未修正之條文定有罰
金者，自九十四年一月七日刑法修正施行後，就其所定數額提高
為三十倍。但七十二年六月二十六日至九十四年一月七日新增或
修正之條文，就其所定數額提高為三倍。


司法院資訊處製作；財團法人民間司法改革基金會備份。
